---
title: Homework 1
author: Gustavo Eugênio de Souza Moraes
date: 05/06/2024
output: html_document
---

# Introdução

Este documento realiza uma análise das ações da NVIDIA, AMD, INTEL e TESLA, incluindo a geração de gráficos, cálculos de estatísticas descritivas e correlações entre os retornos.

#### Observação

* Olá professora, como aluno de computação, gostaria de pedir desculpas caso tenha cometido algum equívoco na aplicação dos conceitos de economia abordados na atividade, mas  estou confiante de que a implementação da linguagem de programação está correta.
* Informo também que acabei não utilizando o RStudio para implementar as soluções à seguir, utilizei o VSCode com extensões que possibilitam rodar arquivos .rmd em ambiente linux, imagino que esta abordagem não deve no funcionamento deste código no ambiente do RStudio.

## Resolução dos Exercícios propostos

```{r setup_initial, include=FALSE}
options(warn = -1)
# install.packages("BatchGetSymbols")
# install.packages("tidyverse")
# install.packages("ggthemes")
# install.packages("gridExtra")
# install.packages("e1071")
# install.packages("dplyr")
# install.packages("rmarkdown")
library(BatchGetSymbols)
library(tidyverse)
library(ggthemes)
library(gridExtra)
library(e1071)
library(dplyr)
library(rmarkdown)

rm(list = ls())
```

### Exercício 1

* Você deve escolher 4 (quatro) variáveis disponíveis no Yahoo Finance e verificar os
fatos estilizados de séries temporais financeiras, seguindo aproximadamente o que
foi mostrado na aula.

#### Função auxiliar para extração dos dados de retornos diários

```{r daily_returns_function}
daily_returns_from <- function(df) {
  daily_returns <- df %>% select(ref.date, ticker, ret.closing.prices)
  return(daily_returns)
}
```

#### Gráfico Fechamento

```{r ex1_price}
plot_price <- function(df) {
  name <- df$ticker
  plot <- ggplot(df, aes(ref.date, price.close)) +
    geom_line(color = "green") +
    labs(
      x = "",
      y = "Preço de Fechamento",
      title = paste("Cotação diária de", name),
      subtitle = "De 03/06/2004 a 03/06/2024",
      caption = "Fonte: Yahoo"
    ) +
    theme_economist()

  return(plot)
}
```

#### Gráfico Retornos diários

```{r ex1_daily_returns}
plot_daily_returns <- function(df) {
  name <- df$ticker
  plot_data <- daily_returns_from(df)

  plot <- ggplot(plot_data) +
    geom_line(aes(x = ref.date, y = ret.closing.prices), color = "red") +
    labs(
      x = "",
      y = "Retornos",
      title = paste("Retornos de", name),
      subtitle = "De 03/06/2004 a 03/06/2024",
      caption = "Fonte: Yahoo"
    ) +
    theme_economist()

  return(plot)
}
```

#### Gráfico volatilidade

```{r ex1_volatility}
plot_volatility <- function(df) {
  name <- df$ticker
  plot_data <- daily_returns_from(df)

  plot <- ggplot(plot_data) +
    geom_line(
      aes(
        x = ref.date,
        y = abs(ret.closing.prices)
      ),
      color = "blue"
    ) +
    labs(
      x = "",
      y = "Retornos absolutos",
      title = paste("Retornos absolutos de", name),
      subtitle = "De 03/06/2004 a 03/06/2024",
      caption = "Fonte: Yahoo"
    ) +
    theme_economist()

  return(plot)
}
```

#### Gráfico QQ

```{r ex1_qq}
plot_qq <- function(df) {
  name <- df$ticker
  plot_data <- daily_returns_from(df)

  plot <- ggplot(
    plot_data,
    aes(sample = ret.closing.prices)
  ) +
    stat_qq() +
    stat_qq_line() +
    labs(
      x = "Teórico",
      y = "Amostra",
      title = "QQplot",
      subtitle = paste("Retornos diários de", name),
      caption = "Fonte: Elaborado a partir de dados do Yahoo"
    ) +
    theme_economist()

  return(plot)
}
```

#### Histograma

```{r ex1_histogram}
plot_histogram <- function(df) {
  name <- df$ticker
  plot_data <- daily_returns_from(df)

  plot <- ggplot(plot_data) +
    geom_histogram(
      aes(
        x = ret.closing.prices,
        y = after_stat(density)
      ),
      color = "white",
      fill = "dark grey",
      linetype = "solid",
      alpha = 0.8,
      binwidth = 0.5
    ) +
    geom_density(
      aes(
        x = ret.closing.prices,
        y = after_stat(density)
      ),
      color = "black"
    ) +
    labs(
      y = "Densidade",
      title = "Histograma",
      subtitle = paste("Retornos diários de", name),
      caption = "Fonte: Elaborado a partir de dados do Yahoo"
    ) +
    theme_economist()

  return(plot)
}
```

#### Unindo todos os gráficos

```{r merge_graphs}
generate_all_plots <- function(df) {
  price <- plot_price(df)
  daily_returns <- plot_daily_returns(df)
  volatility <- plot_volatility(df)
  qq <- plot_qq(df)
  histogram <- plot_histogram(df)

  all_plots <- grid.arrange(
    price, daily_returns, volatility, qq, histogram,
    ncol = 2, layout_matrix = cbind(c(1, 3, 5), c(2, 4, 5))
  )
}
```

### Exercício 2

#### Descrição de características do fechamento diário

```{r describe}
describe_daily_returns <- function(df) {
  daily_returns <- daily_returns_from(df)

  stats <- daily_returns %>%
    summarise(across(where(is.numeric), c(
      mean = ~ mean(., na.rm = TRUE),
      sd = ~ sd(., na.rm = TRUE),
      var = ~ var(., na.rm = TRUE),
      skewness = ~ skewness(., na.rm = TRUE),
      kurtosis = ~ kurtosis(., na.rm = TRUE)
    ))) %>%
    setNames(c("media", "desvio padrao", "variancia", "assimetria", "curtose"))

  return(stats)
}
```

### Exercício 3

#### Mapa de dispersão

```{r scatterplot}
plot_scatter <- function(df1, df2) {
  ticker1 <- df1$ticker
  ticker2 <- df2$ticker

  combined_df <- full_join(df1, df2, by = "ref.date")

  correlation <- cor(
    combined_df$ret.closing.prices.x,
    combined_df$ret.closing.prices.y,
    use = "complete.obs"
  )

  scatterplot <- ggplot(
    combined_df,
    aes(x = ret.closing.prices.x, y = ret.closing.prices.y)
  ) +
    geom_point() +
    labs(
      title = paste("Dispersão de retornos:", ticker1, "vs", ticker2),
      subtitle = paste("Correlação:", round(correlation, 2)),
      x = paste("Retorno de", ticker1),
      y = paste("Retorno de", ticker2)
    ) +
    theme_economist() +
    theme(plot.title = element_text(size = 14))

  return(scatterplot)
}
```

### Exercicio 4

Depois de um bom tempo tentando, acabei não entendendo direito quais (e como) informações deveriam ser apresentadas no heatmap e preferi pular esta execução.

## Resultados

### Tickers selecionados = { NVIDIA, AMD, INTEL, TESLA }

Nesta seção utilzaremos a biblioteca BatchGetSymbols para extrair as informações necessárias para a análise para os tickers desejados.
As informações extraidas são diárias, no intervalo de tempo de junho de 2099 até junho de 2024. 

#### Extraindo os dados com BatchGetSymbols

```{r extract_info}
tickers <- c("NVDA", "AMD", "INTC", "TSLA")

assets <- BatchGetSymbols(
  tickers,
  first.date = "2009-06-03",
  last.date = "2024-06-03",
  type.return = "log",
  freq.data = "daily"
)$df.tickers
```


#### Apresentando os resultados

Iterando por cada ticker e aplicando a resolução de cada exercicio para o mesmo.

```{r output_data, echo=FALSE, out.width="100%", fig.height=8, fig.width=10}
for (ticker_key in tickers) {
  print(sprintf("Resultados para %s", ticker_key))

  asset <- assets %>% filter(ticker == ticker_key)

  # EX 1
  generate_all_plots(asset)

  # EX 2
  stats <- describe_daily_returns(asset)
  print(sprintf("Descrição para valores de retornos diários de %s", ticker_key))
  print(stats)

  # EX 3
  scatter_plots <- list()
  for (ticker_key2 in tickers) {
    compare_to <- assets %>% filter(ticker == ticker_key2)
    scatter_plots[[ticker_key2]] <- plot_scatter(compare_to, asset)
  }
  grid.arrange(grobs = scatter_plots, ncol = 2)
}
```